【裁判字號】    95,易,1990
【裁判日期】    951229
【裁判案由】    毀棄損壞
【裁判全文】
臺灣高雄地方法院刑事判決              95年度易字第1990號
公  訴  人  臺灣高雄地方法院檢察署檢察官
被      告  戊○○
                    （另案在臺灣高雄監獄執行中）
上列被告因毀棄損壞案件，經檢察官聲請簡易判決處刑（94年度
偵緝字第1205號），本院認不宜逕以簡易判決處刑，改依通常程
序審理後，判決如下：
    主  文
戊○○無罪。
    理  由
一、聲請簡易判決處刑意旨略以：被告戊○○於93年9 月26日1
    時40分，夥同與丙○○（另簽分偵案辦理）及2 名不詳真實
    姓名、年籍之男子，共乘戊○○所有車牌號碼E6-2468 號自
    用小客車，行經高雄市○○○路175 之11號前，與丁○○駕
    駛之車牌號碼7M- 9282號自用小客車發生車禍。詎戊○○竟
    與該2 名不詳真實姓名、年籍之男子中之1 人，共同基於毀
    損之犯意，持木棒接續砸上開丁○○所有自用小客車，致該
    自小客車前擋風玻璃碎裂、後車廂及左右邊門板金後左右凹
    陷不堪使用，足以生損害於丁○○。因認被告涉犯刑法第35
    4 條毀損器物罪嫌云云。
二、按犯罪事實應依證據認定之，無證據不得認定犯罪事實；又
    不能證明被告犯罪或其行為不罰者，應諭知無罪之判決，刑
    事訴訟法第154 條第2 項?第301 條第1 項分別定有明文。
    次按「犯罪事實應依證據認定之，所謂證據，須適於為被告
    犯罪事實之證明者，始得採為斷罪資料。」、「認定犯罪事
    實所憑之證據，雖不以直接證據為限，間接證據亦包括在內
    ；然而無論直接或間接證據，其為訴訟上之證明，須於通常
    一般之人均不致有所懷疑，而得確信其為真實之程度者，始
    得據為有罪之認定」，又認定不利於被告之事實，須依積極
    證據，苟積極證據不足為不利於被告事實之認定時，即應為
    有利於被告之認定，更不必有何有利之證據，最高法院53年
    臺上字第2750號、76年臺上字第4986號、30年上字第816 號
    判例亦分別著有明文可資參照。尚且，刑事訴訟法第161 條
    已於91年2 月8 日修正公佈，其第1 項規定：檢察官就被告
    犯罪事實，應負舉證責任，並指出證明之方法。因此，檢察
    官對於起訴之犯罪事實，應負提出證據及說服之實質舉證責
    任。倘其所提出之證據，不足為被告有罪之積極證明，或其
    指出證明之方法，無從說服法院以形成被告有罪之心證，基
    於無罪推定之原則，自應為被告無罪判決之諭知，最高法院
    92年台上字第128 號判例明揭此旨。申言之，刑事訴訟制度
    受「倘有懷疑，則從被告之利益為解釋」、「被告應被推定
    為無罪」原則所支配，故得為訴訟上證明者，無論為直接或
    間接證據，須客觀上於吾人一般社會生活經驗均不致有所懷
    疑，而達於確信之程度者，且除認定被告犯罪之外，無從本
    於同一事證為其他有利於被告之合理推斷，始可以之為不利
    之認定，倘其證明尚未達於確信之程度，而有合理可疑存在
    時，即難據為被告有罪之認定。
三、聲請簡易判決處刑意旨被告涉犯刑法第354 條毀損器物罪嫌
    ，無非係以(1)告訴人於警詣及偵訊，指認被告即係當日毀損
    其自小客車之人，且告訴人對案發當日與被告同車人等所處
    相關位置指述甚詳；(2)估價單1 紙及現場相片4 張在卷，為
    其主要之論據。然訊據被告堅決否認涉有上開犯行，辯稱：
    伊所有之車牌號碼E6-2468 號自用小客車，於案發前已借予
    丙○○使用，案發當時伊並不在現場等語。
四、經查：
  (一)證據能力部分：
    (1)關於證人丁○○於93年9 月30日、94年2 月4 日警詢中之
      陳述部分，因屬被告以外之人於審判外之陳述，為傳聞證
      據，且無刑事訴訟法第159 條之1 至第159 條之4 規定之
      情形，原則上無證據能力，且被告亦於本院95年11月27日
      行準備程序時爭執其證據能力，故依刑事訴訟法第159 條
      第1 項規定，無證據能力。
    (2)按被告以外之人於偵查中向檢察官所為陳述，除顯有不可
      信之情況者外，得為證據，刑事訴訟法第159 條之1 第2
      項定有明文。按檢察官代表國家偵查犯罪，依法有訊問被
      告、證人及鑑定人之權力，且須對被告有利、不利之情形
      均應注意，況徵諸實務運作，檢察官實施刑事偵查程序，
      亦能恪遵法定程序之要求，不致有違法取證情事且可信度
      極高，是被告以外之人前於偵查中已具結而為證述，除反
      對該項供述得具有證據能力之一方，已釋明「顯有不可信
      之情況」之理由外，不宜以該證人未能於審判中接受他造
      之反對詰問為由，即遽指該證人於偵查中之陳述不具證據
      能力，方符前揭法條之立法意旨。本件證人即告訴人丁○○於94年3 月15日檢察官偵查時所為陳述，業經具結，且
      當事人均未曾提及檢察官在偵查時，有任何不法取供之情
      形，是客觀上並無顯不可信之情況，證人丁○○於94年3
      月15日偵查中之證言自具有證據能力。另按證人、鑑定人
      依法應具結而未具結者，其證言或鑑定意見，不得作為證
      據，刑事訴訟法第158 條之3 定有明文。而同法第159 條
      之1 第2 項規定，被告以外之人於偵查中向檢察官所為之
      陳述，除顯有不可信之情況者外，得為證據。因檢察官依
      法有訊問被告、證人及鑑定人之權，證人、鑑定人且須「
      具結」，而檢察官向被告以外之人所取得之陳述，原則上
      均能遵守法律規定，可信性極高，因而除顯有不可信之情
      況者外，得為證據。但被告以外之人於偵查中向檢察官所
      為之陳述，仍應依法具結，始有證據能力。丁○○於94年
      8 月8 日、94年8 月18日檢察官偵訊時之供述未經具結，
      本無證據能力，然因被告、、檢察官不爭執其證據能力，
      本院基於尊重當事人對傳聞證據之處分權，及證據資料愈
      豐富，愈有助於真實發見之理念，且強化言詞辯論主義，
      使訴訟程序得以順暢進行，上開證詞雖未經具結，亦有證
      據能力。
    (3)告訴人於94年2 月4 日警詢時所提出之估價單3 張，乃被
      告以外之人於審判外之書面陳述（見94年度核退偵字第88
      號卷第3-5 頁），當事人於本院調查證據時，知上開證據
      俱有刑事訴訟法第159 條第1 項之情形，而未於言詞辯論
      終結前聲明異議，依同法第159 條之5 第2 項規定，視為
      當事人於審判程序同意作為證據，本院認為適當，得為證
      據。
    (4)高雄市○○○○○道路交通事故照片4 幀 (見94年度核退
      偵字第88號卷第6-7 頁），其性質固有供述證據與非供述
      證據之爭論，然審酌照片係傳達照相當時現場情況，而透
      過照片傳達的情形與現場真實情形，在內容上的一致性，
      是透過機械的正確性來加以保障，換言之，照片並不存在
      人對現實情形的知覺、記憶所經常發生的表現錯誤，是認
      照片之性質係非供述證據，則無傳聞法則之適用，此外別
      無證據證明上開蒐證照片有經過偽造變造之情形，是上開
      照片有證據能力。
  (二)實體部分：
    (1)告訴人於93年9 月26日1 時40分許，駕駛車牌號碼7M-928
      2 號自用小客車行經高雄市○○○路175 之11號前，與車
      牌號碼E6-2468 號自用小客車發生車禍，詎料，有2 名男
      子自車牌號碼E6-2468 號自用小客車下車，持木棒砸丁○○所有自用小客車，致丁○○所有車牌號碼7M-9282 號之
      自小客車前擋風玻璃碎裂、後車廂及左右邊門板金後左右
      凹陷不堪使用乙節，迭據證人即告訴人於94年3 月15日、
      8 月8 日、8 月18日偵訊時及95年4 月19日本院訊問時證
      述明確，並有高雄市○○○○○道路交通事故照片4 幀及
      證人丁○○提出之估價單3 張在卷可按，此部分之事實固
      堪認為真實。然本案之重點厥為被告是否係上述持木棒毀
      損證人丁○○所有自用小客車中之其中1 人？
    (2)查，證人丁○○於94年3 月15日偵訊時證稱：「（提示戊○○的口卡，由該口卡照片照可確認該人是打你的人？）
      可以。（戊○○也有毀捐你的車子？）有。」（參94核退
      偵字第88號卷第12-13 頁）、於94年8 月18日偵訊時稱：
      「（提示丙○○彩色口卡片，被告說當時他把車借給丙○○？）他們都長得很像。（你可確定被告當時在場？）當
      時他們車上有3 、4 個人，被告是站在我車子右前方人，
      其他2 人是近我的駕駛座，另1 人靠近我的後車廂，丙○○是比較靠近我駕駛座的人，靠近我駕駛座的2 人把我下
      車。（何人打你？）打我的那個人站在駕駛座旁，打我之
      人有2 人，另2 人砸我的車。（被告是打你的人或是砸車
      的人？）他是砸車的人。（他『指被告』如何砸你的車子
      ？）他拿木棒‧‧‧砸車子前面。」（參94年度偵緝字第
      1205號卷第49-50 頁），均能明確指認被告即係毀損其所
      有7M-9282 號自用小客車之人，並稱係有2 人毆打伊，2
      人持棒毀損其所有小客車；然，證人丁○○於94年8 月8
      日偵訊時稱：「（提示被告相片，相片中之人是打你之人
      ？不是，」（參94年度偵緝字第1205號卷第45頁）、於本
      院95年4 月19日訊問時證稱：「（今日在庭的被告是否就
      是當天4 個人其中1 人？）樣子、身形都很像。（你於警
      詢時有指認警察所調的戊○○口卡，稱其中一人就是被告
      戊○○？）是的。（問於檢察官偵訊時，檢察官也有拿戊○○的口卡讓你指認，你也稱戊○○也有毀損你的車子？
      ）是的。（被告戊○○於案發當天是否有在場毀損你的車
      子？）是的，戊○○就是當天在場並毀損我的車子。（你
      如何確定戊○○當天在場並毀損你的車子？）因為當天大
      馬路有路燈，很亮，且戊○○當天是在前面，我看得很清
      楚，後面的人我就看得比較不清楚。（被告問：何以於案
      發時間是在凌晨，證人能確定我有在現場毀損他的車子？
      ）因為他與我當時所看到的印象差不多，且車子也是被告
      的。我不能百分之百確定就是被告，但是很像。（你在檢
      察官偵訊時是指認被告的口卡或照片？）是指認口卡，我
      沒有指認過照片。（你在今日之前有無見過被告或跟被告
      同庭過？）只有一次，就是在94年8 月18日。（當天檢察
      官有拿葉郁展的彩色照片給你指認，你稱葉郁展與被告長
      得很像？）我有這樣說，但現在沒有什麼印象。（你有無
      可能認錯人？）如果被告當天不在現場，當天在現場的是
      何人。」，卻改稱係因被告與毀損所有小客車之人身材神
      似，且現場與其發生車禍之車牌號碼E6-2468 號自用小客
      車為被告所有，故指認被告係毀損其所有小客車之其中1
      人。再者，94年3 月15日偵訊時，檢察官係提示被告之口
      卡照片令證人丁○○指認，然口卡照片經常不是指認當時
      所拍攝，很易發生失真情形，則證人丁○○於偵訊時指認
      口卡上之被告照片而認被告係毀損其所有小客車之其中1
      人，即非無疑。況被告於本院95年6 月12日訊問時詢問證
      人丁○○，證人丁○○稱：「（被告問：95年4 月19 日
      開庭時，你供稱93年9 月26日案發地點，是在三角窗路口
      ，光線充足，能見度良好，因此可以認定被告容貌，但是
      另外三名共犯均看不清楚，能否形容當時被告髮型？）短
      髮，與被告現在髮型差不多。」等語，而觀諸被告於95年
      6 月12日時之髮型為平頭（因被告當時正在服刑中），則
      依證人丁○○所述，被告於93年9 月26日1 時40分許之髮
      型亦應為平頭，然經調閱本院93度易字第1220號案內被告
      於93年10月4 日因竊盜案件為警查獲時所拍攝之照片，當
      時被告所留之髮型為長及眉際之髮型，衡諸常情，本案案
      發之時（93年9 月26）與被告於93年10月4 日因竊盜案件
      為警查獲之日，相距不10日，在短短不到10日之內，被告
      之髮型實難從平頭長長至觸及眉際之長髮，顯見本件案發
      之際，被告之髮型應如被告於93年10月4 日其因竊盜案件
      為警查獲時所拍攝之照片所示，而證人丁○○卻指稱案發
      當時被告所留之髮型為平頭，顯與事實不符，足徵，證人
      丁○○於93年9 月26日1 時40分所見之毀損其小客車的平
      頭之人，應非被告，則證人丁○○所指證被告於案發當時
      在場毀損其所有之小客車，即難採信，不得遽為不利於被
      告之認定。
    (3)次者，證人丙○○於95年11月9 日在本院具結證稱：「（
      有無向被告借E6 - 2468 號小客車？）有。（上開小客車
      有無還給被告？）沒有。（上開小客車在那裡？）上開小
      客車，被告已經借我一段時間了，確實時間忘了，我又於
      93年9 月25日晚上7 、8 點左右，在我家將該車借給乙○○。（是否知道上開小客車於93年9 月26日1 點40分與丁○○的小客車發生車禍？）我一開始不知道，我有一直打
      電話找乙○○要他還車，但乙○○都沒有接電話，是一直
      到95年9 月26日凌晨2 、3 時左右，乙○○坐計程車到我
      家，倒在我家沙發椅上，說他出事了，我問他出了什麼事
      ，他說他跟人家相撞，我問他車子在那裡，他的意思是要
      叫我去報案說車子失竊，這樣他就可以免除車禍的責任，
      我說這樣不可以，不然對方會來找我，後來我因為本案被
      通緝，我才知道嚴重性。‧‧‧（禍發生當時，你或被告
      有無在該車上？）沒有。當時我一直在我家等乙○○拿車
      來還。（為何向被告借車那麼久都沒有還？）因為我找不
      到被告，又不能把車子丟在路邊，所以我只好一直借車。
      ‧‧‧（被告何時將車借給你？）不大記得，只記得是夏
      天。（從你跟被告借車開始到乙○○開該車發生事情為止
      ，被告有無使用過該車？）沒有，都是我在使用。（如何
      確定乙○○在93年9 月25日跟你借車？）因為乙○○有跟
      我講他開上開小客車在大順路大帑殿KTV 附近跟人家發生
      車禍。（何他在偵訊時不承認跟你借車？）他一直要我去
      報失竊，我沒有報，乙○○還跟我承認車禍發生後，他有
      和對方發生爭執，事發後，他將該車留在現場，他就跑了
      。」，另證人吳進添於95年11月16日在本院具結作證時，
      亦確認證人丙○○所證述之內容並非子虛烏有，顯見證人
      丙○○上開證述應可採信。
    (4)綜上所述，被告所辯稱：伊所有之車牌號碼E6-2468 號自
      用小客車，於案發前已借予丙○○使用，案發當時伊並不
      在現場等語，應非虛妄，是其所辯，尚非不可採。公訴人
      憑以認定被告成立毀損罪嫌之論據，在客觀上顯未達於通
      常一般之人均不致於有所懷疑，而得確信被告確曾犯罪之
      程度，自有合理懷疑之存在，無從為被告有罪之確信，難
      資為認定被告成立毀損罪嫌。此外，復查無其他積極證據
      足認被告有何公訴人所指之犯行，既不能證明被告犯罪，
      依法應諭知無罪之判決。
    (5)至檢察官聲請詰問之證人丁○○、丙○○、乙○○及被告
      聲請詰問之證人洪志明，於本院審理期日時均未到庭，本
      院審酌本案事證已臻明確，如上所述，認無再詰問丁○○
      、丙○○、乙○○及洪志明之必要，無庸再予傳訊詰問，
      附此敘明。
據上論斷，應依刑事訴訟法第452 條、第301 條第1 項前段，判
決如主文。
本案經檢察官甲○○到庭執行職務。
中    華    民    國    95    年    12    月    29    日
              刑事第十一庭  審判長法  官  何秀燕
                                  法  官  吳金芳
                                  法  官  林揚奇
以上正本證明與原本無異。
如不服本判決，應於收受送達後10日內向本院提出上訴書狀。
中    華    民    國    95    年    12    月    29    日
                                  書記官  簡鴻雅


司法院資訊處製作；財團法人民間司法改革基金會備份。
